臺灣高等法院刑事裁定　　　　　　　　　96年度抗字第1318號
抗　告　人
即　被　告　甲○○
上列抗告人，因限制出境案件，不服臺灣士林地方法院中華民國
96年9月17日裁定（96年度矚重訴字第1號）提起抗告，本院裁定
如下：
    主  文
抗告駁回。
    理  由
一、本件原裁定以：
(一)按，被告經法官訊問後，雖有刑法第101條第1 項或第101條
    之1第1項各款所定情形之一而無羈押必要者，得逕命具保、
    責付或限制住居，刑事訴訟法第101條之2定有明文。次按，
    刑事訴訟法保全被告之手段必要性，由重而輕依次為羈押、
    具保、責付與限制住居，而限制被告出境，僅在限制被告應
    居住於我國領土範圍內，不得擅自出國，俾便於訴訟程序之
    進行，較之限制住居於某市某縣某鄉某村，其居住範圍更為
    廣闊，是「限制出境」與「限制住居」名稱雖有不同，然「
    限制出境」（限制出海）仍屬「限制住居」處分，被告若因
    出境而滯留他國不歸，自足影響審判之進行或刑罰之執行，
    依法當得為必要限制以確保被告到庭接受審判或執行。
(二)經查，本件被告甲○○等人涉犯貪污治罪條例第6條第1項第
    4 款圖利罪嫌，有起訴書證據清單欄列載證據可以佐證，其
    犯罪嫌疑確屬重大。而被告等人涉犯上開罪嫌，係最輕本刑
    5 年以上有期徒刑之罪，核屬重罪，相對於其他輕罪而言，
    由於被告可能期待的刑罰制裁較為嚴厲，逃避制裁犯險誘因
    經驗上亦大為增加，因此，非採相當限制其等基本權利手段
    ，不足以確保審判之進行。況被告等人不乏高級文官、持有
    外國護照（許清揚持美國護照、王文陸持有馬來西亞國護照
    ），或取得國外知名大學以上學歷，有能力在國境以外住居
    甚或謀職者，僅以具保方式，不足以排除被告等出境後滯留
    國外不歸之可能性，而本案顯有必要就部分共同被告行證人
    之調查證據程序，進行交互詰問。本院權衡案件審判進行、
    發現真實之利益，與限制出境對被告等可能造成之不利益後
    ，斟酌全案情節，認雖均無羈押之必要，然為確保本案審判
    ，除被告廖牧群、薛飛源業經本院合議庭於接押訊問時即當
    庭裁定限制出境、限制出海外，亦應對被告石守謙、甲○○
    等限制出境、出海，爰依刑事訴訟法第121條第1 項、第101
    條之2，裁定如主文。
二、抗告意旨略以：(一)抗告人係故宮之副院長，於學術界之地
    位崇高，常需出國洽公，且基於抗告人學術聲望，抗告人顯
    無出境而滯留國外不歸之可能，原裁定顯有違法不當。(二)
    抗告人應邀於12月9 日至12日至日本參加美術展並致詞，若
    抗告人未能成行，將屬我國文化外交之一大損失。(三)起訴
    書之證據清單，無從證明被告涉有重嫌，且被告將就證據之
    證據能力及證明力，提出陳報狀以釐清被告並未圖利，原審
    限制抗告人出境，顯失公允。為此提起抗告云云。
三、按，限制出境，依其性質應屬限制住居處分之一，法院限制
    被告住居，其目的在於保全審判之進行及刑罰之執行，自屬
    法院適法職權行使。限制出境、出海，依其性質，既為限制
    住居處分之一，法院是否限制出境、出海，其審酌情形亦同
    。次按，限制出境，係執行限制住居方法之一種，應由事實
    審法院斟酌訴訟進行程度及其他一切情事而決定。限制出境
    之處分，無非為輔助具保、責付之效力，使訴訟進行及證據
    之調查得以順利，故有無限制出境之必要，當以此為考量（
    最高法院79年度臺抗字第476號、88年度臺抗字第166號裁定
    意旨參照）。
四、經查，抗告人涉犯貪污治罪條例第6 條圖利罪，其法定刑係
    五年以上有期徒刑之重罪，原審於96年9 月17日準備程序，
    經檢察官及被告就此限制出境陳述意見後，經斟酌「況被告
    等人不乏高級文官、持有外國護照（許清揚持美國護照、王
    文陸持有馬來西亞國護照），或取得國外知名大學以上學歷
    ，有能力在國境以外住居甚或謀職者，僅以具保方式，不足
    以排除被告等出境後滯留國外不歸之可能性，而本案顯有必
    要就部分共同被告行證人之調查證據程序，進行交互詰問。
    本院權衡案件審判進行、發現真實利益，與限制出境對被告
    等可能造成之不利益後」，裁定被告等人應限制出境、限制
    出海，自無不合。抗告人以抗告理由(一)主觀臆測其「顯無
    出境而滯留國外不歸之可能」，指摘原裁定不當，難認可採
    。次查，抗告人有無涉犯本案起訴書罪名，有待原審依檢察
    官之舉證，以及被告等人抗辯內容詳查後認定，依本案被告
    多人，及起訴證據以觀，諒有交互詰問必要，檢察官偵查中
    亦對被告等人限制出境，則原審審酌案情，採取上開措施，
    難謂無據，抗告人以抗告理由(三)主張其未涉案，指摘原裁
    定不當，亦非有據。至抗告人能否參加美術展並致詞，核與
    文化外交、公益有無損失，其間關連，未據抗告人舉證以茲
    釋明，又該美術展有無專屬性、能否代替，抗告狀均未釋明
    ，則抗告理由(二)以上情指摘原裁定不當，本院無從審酌，
    從而，依卷內證據及訊問筆錄以觀，原審為使本案訴訟進行
    及證據調查得以順利，限制抗告人出境、出海，核無不合。
    抗告人以上情指摘原裁定不當，核為無理由，應予駁回。
據上論結，應依刑事訴訟法第412條，裁定如主文。
中　　華　　民　　國　　96　　年　　11　　月　　20　　日
                  刑事第十四庭審判長法　官  陳志洋
                                    法　官  沈宜生
                                    法  官  蔡聰明
以上正本證明與原本無異。
不得再抗告。
                                    書記官  陳建邦
中　　華　　民　　國　　96　　年　　11　　月　　21　　日
